【裁判字號】    97,上訴,606
【裁判日期】    970515
【裁判案由】    毒品危害防制條例
【裁判全文】
臺灣高等法院刑事判決                 97年度上訴字第606號
    上  訴  人
    即  被  告  甲○○
    選任辯護人  鄭錦堂律師
                李保祿律師
    上  訴  人
    即  被  告  丙○○
    選任辯護人  李晉安律師
    上  訴  人
    即  被  告  乙○○
    選任辯護人  林重宏律師
上列上訴人因毒品危害防制條例案件，不服臺灣基隆地方法院96
年度訴字第272號，中華民國96年11月30日第一審判決（ 起訴案
號：臺灣基隆地方法院檢察署95年度偵字第4695號），提起上訴
，本院判決如下：
    主  文
上訴駁回。
    事  實
一、緣真實姓名年籍均不詳綽號「阿明」之成年男子係甲○○在
    大陸所認識之友人；丙○○係甲○○前所僱用之司機。甲○○於民國95年10月5日出國前曾指示丙○○為其承租房子 ，
    丙○○遂以自己之名義為甲○○承租坐落於基隆市○○區○○路181之2號7樓之房屋。 甲○○、丙○○、乙○○明知愷
    他命（Ketamine，又名Ｋ他命）為毒品危害防制條例所列之
    第三級毒品，依法不得製造、運輸、販賣， 於95年10月4日
    某時，甲○○綽號「阿明」之友人以大陸地區「0000000000
    0」（國際電話區域代碼：86） 電信號碼撥打甲○○所持用
    之「0000000000」行動電話門號，通知甲○○前至基隆市○○路往ego社區○○路旁水泥護牆處取出一紙內裝有1個小型
    之電子磅秤，及1只用膠帶封口之牛皮紙袋，紙袋內則裝有3
    包第三級毒品愷他命， 合計淨重281.4公克之紅白相間塑膠
    袋（牛皮紙袋及紅白相間塑膠袋均已遭甲○○丟棄），甲○○前去拿取後，先行帶回其與前妻共同居住由其前妻所承租
    之基隆市○○○街住處藏放， 隨即於翌日即同年5日即出國
    ，出國期間仍以電話與丙○○聯絡承租房屋之進度，至同年
    月14日回國後，甲○○先與丙○○聯絡查看丙○○所承租之
    房屋並取得租屋處鑰匙後，甲○○即將原藏放於前妻所承租
    之樂利三街租屋處之上開紅白相間塑膠袋內所裝之物品攜至
    丙○○為其所承租位於 基隆市○○區○○路181之2號7樓租
    屋處藏放。嗣於同年月16日下午2時許， 綽號「阿明」之友
    人又以「00000000000」電話撥打甲○○前開行動電話， 聯
    絡甲○○將先前拿取之第三級毒品愷他命分裝成250公克 ，
    並與其約好在八堵交流道附近交貨，隨之，甲○○即與丙○○基於共同運輸第三級毒品愷他命之犯意聯絡，由甲○○外
    出購買電子磅秤， 先行在基隆市○○路181之2號7樓租屋處
    ，以屋主棄置屋內之湯匙將愷他命分裝成約250公克共3包（
    合計淨重249.5公克），並將之放在1只行動電話精緻配件盒
    內，再以新光三越百貨公司之手提紙袋裝好後放在桌上，當
    日晚上8時30分許，甲○○在新店往基隆之北二高路上， 撥
    打丙○○所持用之0000000000號行動電話予丙○○，聯絡丙○○至所承租之基隆市○○路181之2號7樓 租屋處拿取其先
    前已分裝且用行動電話精緻配件盒及新光三越百貨公司手提
    紙袋包裝好之愷他命，並與丙○○約在租屋處樓下碰面，隨
    即由甲○○駕駛其不知情之妹妹李惠珍所有之車牌號碼5262
    -DR號之自小客車，由丙○○將上開愷他命攜帶上車， 乘坐
    在副駕駛座，並將上開裝有愷他命之新光三越百貨公司手提
    紙袋放置在腳旁，2人共同將上開約250公克之第三級毒品愷
    他命運輸至基隆市○○路○○路101號前公車站牌附近， 車
    停妥後，甲○○即指示丙○○將上開裝有第三級毒品愷他命
    約250公克之新光三越百貨公司手提紙袋 拿至公車候車亭垃
    圾桶旁放置，同時，甲○○亦在車上以行動電話與綽號「阿
    明」之友人確認前來取貨之人，通話間，與綽號「阿明」向
    甲○○所描述取貨之人相符之乙○○正自綽號「阿明」所告
    知之公車候車亭對面之7-11便利商店走出，並朝候車停方向
    走來，行至公車候車亭丙○○所擺放新光三越百貨公司之手
    提紙袋之位置，甲○○確認無疑後正欲駕車離去，而乙○○
    正彎身欲拿起該手提紙袋之際，因臺灣基隆地方法院檢察署
    檢察官前已核發95年基檢玲忠聲監續字第87、114、155、19
    0、235、292號通訊監察書， 指揮行政院海岸巡防署北部地
    區巡防局台北機動查緝隊就甲○○所持用之「0000000000、
    0000000000」行動電話門號進行側錄監聽；員警並自現譯人
    員所即時通報之情資，研判「95年10月16日甲○○欲前去領
    取從大陸寄回臺灣的第二級毒品安非他命約6公斤左右， 研
    判6公斤安非他已領回來放在麥金路租屋處， 再加上已經有
    南部的車手上來要接貨，而於甲○○、丙○○到達現場前，
    即與台北市警察局中山分局、內湖分局員警預先到現場佈署
    埋伏，旋即當場將甲○○、丙○○及乙○○逮捕，並扣得上
    揭以新光三越百貨公司手提紙袋及行動電話精緻配件盒包裝
    之合計淨重249.5公克之愷他命3包，經其等同意搜索後，並
    扣得甲○○所持用之國際牌行動電話1具暨其內插之「00000
    000000」SIM卡1枚、 丙○○所持有之wini行動電話1具暨其
    內插之「0000000000」SIM卡1枚、乙○○所持用之Nokia 行
    動電話1具暨其內插「0000000000」SIM卡1枚（ 另乙○○持
    用之Nokia行動電話2具暨其內插之0000000000、0000000000
    SIM卡各1枚均無積極證據證明係供本案運輸毒品所用）、甲○○所有現金新臺幣（下同）3萬1千5百元、 乙○○所有現
    金4萬6千7百元（ 現金部分均無積極證據證明與本案運輸毒
    品有關）等物，嗣經甲○○及丙○○同意搜索基隆市○○區
    ○○路181之2號7樓租屋處，復扣得小型電子磅秤1只、夾鏈
    袋100只（均無法積極證據證明係甲○○、丙○○所有， 供
    本案運輸毒品所用）、甲○○所購買用以分裝本案愷他命所
    用之電子磅秤1組、第三級毒品愷他命1包及散在桌子上之條
    狀愷他命少許（合計淨重31.9公克），而查知上情。
二、案經臺北市政府警察局中山分局移送臺灣基隆地方法院檢察
    署檢察官偵查起訴。
    理    由
壹、證據能力部分
一、按憲法第16條保障人民之訴訟權，就刑事被告而言，包含其
    在訴訟上應享有充分之防禦權，刑事被告詰問證人之權利，
    即屬該等權利之一，且屬憲法第8條第1項規定「非由法院依
    法定程序不得審問處罰」之正當法律程序所保障之權利；此
    等憲法上權利之制度性保障，有助於公平審判，及發見真實
    之實現，以達成刑事訴訟之目的，為確保被告對證人（含其
    他具證人適格之人）之詰問權，證人於審判中，應依人證之
    法定程序，到場具結陳述，並接受被告之詰問，其陳述始得
    作為認定被告犯罪事實之判斷依據，至於被告以外之人（含
    證人、共同被告等）於審判外之陳述，除客觀上不能受詰問
    者外，於審判中仍應依法踐行詰問程序（司法院大法官會議
    釋字第582 號解釋文及解釋理由書參照）；又按被告以外之
    人於審判外之言詞或書面陳述，除法律有規定者外，不得作
    為證據；被告以外之人於偵查中向檢察官所為之陳述，除顯
    有不可信之情況者外，得為證據；被告以外之人於檢察事務
    官、司法警察官或司法警察調查中所為之陳述，與審判中不
    符時，其先前之陳述具有較可信之特別情況，且為證明犯罪
    事實存否所必要者，得為證據；被告以外之人於審判外之陳
    述，雖不符前4 條之規定，而經當事人於審判程序同意作為
    證據，法院審酌該言詞陳述或書面陳述作成時之情況，認為
    適當者，亦得為證據。當事人、代理人或辯護人於法院調查
    證據時，知有第159條第1項不得為證據之情形，而未於言詞
    辯論終結前聲明異議者，視為有前項之同意。刑事訴訟法第
    159條第1項、第159條之1 第2項、第159條之2、第159條之5
    分別定有明文。而所謂「顯有不可信性」、「特別可信性」
    、「適當性」，係指陳述是否出於供述者之真意、有無違法
    取供情事之信用性而言，故應就偵查或調查筆錄製作之原因
    、過程及其功能等項加以綜合觀察，據以判斷該傳聞證據是
    否「非顯不可信」或「有特別可信之情況」，倘可據以認定
    其任意性暨信用性俱無疑慮者，即可例外賦予「證據能力」
    ，俾其成為法院審判時之適格證據資料；換言之，「證據能
    力」所強調者，實乃其作為認定被告犯罪證據之資格，此與
    其內容究否足以證明被告犯罪之「證明力」，尚有層次上之
    差別，不容混為一談。經查：
  (一)被告甲○○、丙○○均係立於被告地位接受警詢、偵訊，其
    警詢、偵訊筆錄就其自己犯行部分係被告自白，就其他共同
    被告犯行部分，則屬被告以外之人於審判外之陳述，本質上
    屬於證人，為確保被告對證人之對質詰問權，證人於審判中
    ，應依法定程序，到場具結陳述，並接受被告之詰問，其陳
    述始得作為認定被告犯罪事實之判斷依據。被告甲○○、丙○○於偵查中（詳偵卷第104、105頁）及原審審判中（見原
    審96年8月30日審判筆錄）及被告甲○○於本院審判中 ( 見
    本院97年5月1日審判筆錄)， 均已以證人身分而分別為具結
    陳述，則渠等之供述自有證據能力。
  (二)本案所涉之書證：卷附之行動電話雙向通聯紀錄、內政部警
    政署刑事警察局95年11月2日刑鑑字第0950157297號、96年1
    0月2刑鑑字第0960139308號、96年10月26日刑鑑字第096015
    9839鑑定書、通訊監察書、監聽譯文、搜證光碟及翻拍照片
    、入出國日期證明書，除鑑定書係內政部警政署刑事警察局
    依檢察機關概括授權執行鑑定職務所出具之書面鑑定報告，
    依刑事訴訟法第159條第1項及同法第208條第1項準用同法第
    206條第1項之規定，屬於傳聞法則之例外，得作為證據外，
    有關通訊監察書、監聽譯文則係行政院海巡署北部地區巡防
    局對於販毒集團進行之通訊監察，監聽譯文部分係由有權機
    關即臺灣基隆地方法院檢察署檢察官核發95年基檢玲忠聲監
    續字第000087、000114、000155、000190、000235、000292
    號通訊監察書予以監聽，合乎通訊及監察保障法所規範之(一)
    重罪、(二)必要性、(三)相當性、(四)法定期間及(五)書面令狀等法
    定要件而屬合法監聽外，並均經本院審核確認，與上開其餘
    書面證據做成時之情況亦均無何不適作為證據，兼以本院亦
    均已踐行適法之證據調查程序，予被告、辯護人及檢察官閱
    覽暨表示意見之機會，被告、辯護人及檢察官對該等書證之
    證據方法、證據能力亦均未表爭執，而該等書證與檢察官主
    張之事實「運輸第三級毒品愷他命」具有相當之關聯性，而
    本院審酌上開書面陳述，自外部觀之，其製作過程並無不適
    當或有任何違背法定程序之情形，是上開書面證據均具有證
    據能力無疑，另扣案含愷他命之粉末、行動電話及行動電話
    之SIM卡均係北部地區巡防局台北機動查緝隊查緝員、台北
    市政府警察局內湖分局偵查隊及台北市政府警察局中山分局
    員警當場經所有人即被告甲○○、丙○○、乙○○同意搜索
    後所查扣，有自願受搜索同意書、台北市政府中山分局搜索
    、扣押筆錄在卷可稽，均有證據能力。
貳、認定被告犯罪所憑之證據及理由：
一、訊之被告甲○○固不否認委由被告丙○○承租房屋，並購買
    電子磅秤在所承租之 基隆市○○區○○路181之2號7樓租屋
    處，將愷他命秤重250公克後分裝成3包，以行動電話精緻配
    件盒及新光三越百貨公司之手提紙袋包裝，嗣於上揭時、地
    ，由其駕駛自小客車，搭載被告丙○○，共同將被告丙○○
    自上開租處拿取其已包裝好之第三級毒品愷他命，載送至基
    隆市○○區○○路101號前公車站牌附近， 並指示被告丙○○將內裝有愷他命之新光三越百貨公司手提袋放在公車候車
    亭垃圾桶旁，且以行動電話與綽號「阿明」之友人確認前來
    取貨之人，於見到及確認後取貨之人後，正欲駕車離去時為
    警查獲之事實；被告丙○○固不否認當日係被告甲○○以行
    動電話聯絡其至所承租之租屋處拿取上開裝有愷他命之新光
    三越百貨公司手提紙袋，並與被告甲○○約在租屋處樓下碰
    面，隨即搭乘被告甲○○所駕駛之自小客車至基隆市○○區
    ○○路101號前公車站牌附近， 並由其將上開裝有愷他命之
    新光三越百貨公司手提紙袋拿下車，放置在公車候車亭垃圾
    桶旁約20公分處，待其回到車上欲離去時為警查獲之事實；
    被告乙○○固不否認當日下午自臺南縣搭車北上，並轉搭計
    程車至八堵交流道，於上揭時、地從公車候車亭對面之7-11
    便利商店走出，並往公車候車亭方向走，至公車候車亭時遭
    警查獲之事實，惟均矢口否認有何運輸第三級毒品愷他命之
    犯行。被告甲○○辯稱：伊於95年10月16日下午2、3時許，
    綽號「阿明」之友人發簡訊給伊， 要伊取出250公克之愷他
    命時，伊才知悉其先所取之紅白相間塑膠袋內以牛皮紙袋所
    包裝之物係愷他命，且係綽號「阿明」之友人要伊將前所寄
    放之愷他命分裝成250公克， 伊才與綽號「阿明」之友人約
    定在八堵交流道附近交付，伊並無運輸第三級毒品愷他命之
    犯意云云。選任辯護人鄭錦堂律師則為被告甲○○辯護稱：
    從被告甲○○基隆市○○路181之2號7樓 租屋處至被查獲之
    基隆市○○路101號前公車站牌公車候車亭， 依最高法院判
    例意旨所示，應該尚未符合所謂的運輸，且被告甲○○是將
    友人寄放之物交還，故亦不符合所謂的轉讓等語。被告丙○○則辯稱：被告甲○○係告知伊其行動電話未帶，聯絡伊至
    租屋處幫忙拿取，嗣被告甲○○要伊上車，伊亦未詳問，至
    查獲地點時，係被告甲○○要伊將裝有行動電話精緻件盒之
    新光三越百貨公司手提紙袋拿下車放置在公車候車亭垃圾桶
    旁，整個過程伊均不知所拿之新光三越百貨公司紙袋內是第
    三級毒品愷他命云云。選任辯護人陳炎琪律師則為被告丙○○辯護稱：從新光三越百貨公司之手提紙袋及行動電話精緻
    配件盒之外觀，並無法一見即知內裝有毒品，且並無積極證
    據證明被告丙○○明知其所放置之物品是愷他命等語。被告
    乙○○則辯稱：伊係受綽號「阿哲」之友人所託至基隆市○○○○道幫友人查看網路上購買之手機有無問題，伊至八堵
    交流道下車後，伊先在7-11便利商店喝飲料， 約晚上8點半
    左右，友人「阿哲」打電話告知賣方還沒到，伊便告知友人
    不再等候，隨即走到7-11便利商店對面之公車候車亭準備搭
    車至台北，惟至站牌約10秒鐘左右，即被10多人圍位並帶到
    警察局製作筆錄，伊並無彎身要拿起公車候車亭垃圾桶旁之
    紙袋云云。惟查：
  (一)被告甲○○就其明知第三級毒品愷他命不得運輸，而仍將其
    在ego社區○○路旁水泥護牆處所拿取之愷他命， 先行在上
    開由被告丙○○為其所承租之租屋處予以 秤重250公克分裝
    成3包，並以行動電話精緻配件盒包裝， 再以新光三越手提
    紙袋盛裝之方式，於95年10月16日下午8時許， 夥同被告丙○○自上開租屋處， 駕駛自小客車運輸至基隆市○○路101
    號前公車候車亭旁，尚未及交運，即為本於現譯監聽情資預
    先到場埋伏之員警趨前逮捕，並當場查獲上開愷他命3包（
    合計淨重249.5公克）、新光三越百貨公司手提紙袋、 行動
    電話精緻件盒各1只（用以盛裝上揭愷他命）、 國際牌行動
    電話1具暨其內插之「0000000000」SIM卡1枚， 而扣案之白
    粉3包經鑑定結果，亦確呈第三級毒品愷他命之成分（ 合計
    淨重249.5公克），有內政部警政署刑事警察局95年11月2日
    刑鑑字第0950157297號鑑定書1份在卷可稽（見偵查卷第132
    頁），堪認被告甲○○於上揭時地指示被告丙○○放置在基
    隆市○○路101號 前公車候車亭垃圾桶旁之新光三越百貨公
    司手提紙袋內行動電話精緻件盒內所裝之物，確為第三級毒
    品愷他命無訛。
  (二)依最高法院24年度總會決議所示，運輸」二字之標準如下：
    (1)運輸二字包括國際間及國內而言。(2)以運輸之意思由甲地
    運到乙地之行為謂之運輸（即其意思非販賣、非持有而為運
    輸之意思，其行為係由甲地運到相當距離之乙地並含有運輸
    之作用者）。本件被告甲○○既係於接獲綽號「阿明」之通
    知後，將第三級毒品愷他命分裝成250公克， 再以自小客車
    載送至與「阿明」約定之地點，交付予「阿明」所描述之人
    ，其「主觀上」自係含有「運輸」之意思，並不因其係短途
    持送，即謂非運輸，故被告甲○○辯護人為被告辯護不構成
    「運輸」云云，並無理由。
二、被告丙○○雖辯稱伊不知被告甲○○指示其拿取及放置之物
    係Ｋ他命云云核不足採之理由：
  (1)據警員依據95年9月22日95年 基檢玲忠聲監續字第000292號
    通訊監察書（核准時間自95年9月22日上午10時起， 至95年
    10月20日上午10時止），對被告甲○○所使用之「00000000
    00」行動電話門號進行側錄監聽，其中於95年10月3日9時21
    分11秒、同日9時54分58秒、同日9時55分50秒監錄得被告甲○○以「0000000000」撥打被告丙○○所持用之「00000000
    000」行動門號，其對話內容如下（台語發音）：
    （95年10月3日9時21分1秒）
    被告丙○○：喂。
    被告甲○○：你人在哪裡？
    被告丙○○：我人在萬里這邊。
    被告甲○○：喔，這樣喔，等一下會過來我這邊嗎？
    被告丙○○：會呀，會呀。
    被告甲○○：好好好，等一下快過來。
    被告丙○○：好。
    （95年10月3日9時54分58秒）
    被告丙○○：喂。
    被告甲○○：你到哪裡了？
    被告丙○○：一樣啊。
    被告甲○○：一樣？為什麼？
    被告丙○○：沒，他說有一點問題。
    被告甲○○：有一點問題？有什麼問題？
    被告丙○○：就是他說這些量太少，他要多一點量。
    被告甲○○：要多一點，要多一點要晚一點啊，拿回來拿回
                來。
    被告丙○○：喔。
    被告甲○○：我們這邊這邊的價錢比較較好，拿來回。
    被告丙○○：好，好。
    （9年10月3日9時55分50秒）
    被告丙○○：喂。
    被告甲○○：他他，他說他要多少？
    被告丙○○：要要2個。
    被告甲○○：2件？
    被告丙○○：嘿啊。
    被告甲○○：2件那個是小腳啦。
    被告丙○○：對我們來講算很多了。
    被告甲○○：對啊，那些都不要了嗎？
    被告丙○○：對啊，看哪時候有價錢報給他，哪時候可以那
                個呀。
    被告甲○○：最近就可能有，你快拿回來，拿回來。
    被告丙○○：好好好。
    被告甲○○：快拿回來，我叫人處理。
    被告丙○○：好好好。
  (2)被告丙○○於原審96年8月30日審判中供稱：「（ 問：你進
    入租屋處時，有無看到Ｋ他命？）有，我有看到床邊小桌子
    上有一條條狀白色粉末，因為我之前大約1年多前， 在基隆
    ＫＴＶ有看過甲○○施用過Ｋ他命，所以我知道條狀白色粉
    末是Ｋ他命」（詳原審96年8月30日審判筆錄第21頁）。 另
    於96年11月12日原審審判中亦供稱：「（問：為何要保留你
    幫甲○○承租之房屋鑰匙？）因為我去承租時，房東給我兩
    把鑰匙，甲○○只叫我交他1把，並說另1把鑰匙放在我這邊
    」、「（問：甲○○有無叫你去找買Ｋ他命的買家？）是我
    跟甲○○見面聊天時有聊到，聊天時甲○○有聊到他最近不
    好過，想做一些比較好賺的，他問我有沒有辦法找到有人要
    買Ｋ他命，我有跟他說我在幫他問看看，但我也有跟他講可
    能沒辦法。」、「（問：甲○○是否曾經告訴你在95年10月
    16 日之後會有Ｋ他命進來？）他有告訴我會有東西進來 ，
    但沒有明確說是什麼東西。」（詳原審96年11月12日審判筆
    錄第16頁）。被告甲○○既委託被告丙○○為其承租房屋，
    甚且於其藏放Ｋ他命後，仍由被告丙○○保有該處之鑰匙，
    在其分裝Ｋ他命時所遺留在桌上之條狀Ｋ他命粉末亦未清除
    ，顯見其並不忌諱被告丙○○知悉其承租之租屋處有Ｋ他命
    ，足證被告甲○○與被告丙○○之交情並非只是偶爾聯絡一
    下之朋友關係而已。
  (3)又被告甲○○於原審準備程序時亦稱：「（問：你在打電話
    叫丙○○將『手機』拿出來時，有無告知丙○○該手機是新
    的還是舊的？）沒有。」、「（問：丙○○有無問你你要的
    手機是新的、舊的、何種廠牌？）都沒有」；被告丙○○於
    原審準備程序時供稱：「我在租屋處等了約10分鐘，接到甲○○打我手機給我，要我將『手機盒』拿下去，他沒有告訴
    我放在那裡什麼東西裝著，後來我有找，我在門口進去旁邊
    的小桌子上面看到一個新光三越的紙袋，紙袋沒有封口也沒
    有折起來，我看了一下裡面有一個手機盒，我沒有打電話跟
    甲○○確認，我就將東西拿下去」（詳原審準備程序筆錄第
    4 、6頁）等語。衡諸常理， 除非被告丙○○已知悉新光三
    越百貨公司手提紙袋內行動電話精緻配件盒內係裝何物，且
    知悉被告甲○○要其拿取之『手機』係指何物，否則焉有不
    向被告甲○○確認，又未打開行動電話「精緻配件」盒內查
    看是否裝有手機，再者，依上開新光三越百貨公司手提紙袋
    所放之位置係在門口小桌子上，顯而易見，而紙袋口亦未黏
    口，被告丙○○既在該小桌上看到一條條狀之Ｋ他命粉末，
    且在屋內待了約10分鐘之久，若非被告丙○○已知紙袋內裝
    何物，否則被告丙○○依其並非毫無智識能力之人，自不可
    能對於紙袋內所裝之物全未存疑，而未予詢問，更不可能未
    向被告甲○○確認即知被告甲○○要其拿取的即是該新光三
    越百貨公司手提紙袋內之物，甚且在應被告甲○○之邀一同
    搭乘被告甲○○所駕駛之 自小客車前往基隆市○○路101號
    前公車候車亭之路程中，及最後依被告甲○○指示將內裝有
    行動電話精緻配件盒之新光三越百貨公司手提紙袋放置在候
    車亭垃圾桶旁，自始至終均未向被告甲○○詢問緣由，然其
    卻能於為警當場查獲命其打開行動電話精緻件盒時，立即告
    知查獲員警盒內之物係Ｋ他命。由此可見，被告丙○○應知
    悉新光三越百貨公司手提紙袋內之行動電話精緻配件盒內係
    裝Ｋ他命。從而，被告丙○○辯稱其不知係Ｋ他命，顯係事
    後卸責之詞，不足採信。
三、被告乙○○雖辯稱不知道是要拿Ｋ他命，亦未碰觸到新光三
    越百貨公司手提紙袋云云，惟查以：
  (1)被告乙○○若只是要幫其綽號「阿哲」之友人查看網路拍賣
    手機之品質，依常理，被告乙○○北上前理應向綽號「阿哲
    」之友人取得網路賣家之聯絡電話以便其得與賣家聯絡見面
    查看手機之時間、地點及如何辨識對方，然被告乙○○竟違
    反常理，一路上反而以輾轉方式，透過綽號「阿哲」之人從
    中聯絡，又若非被告乙○○深諳其情，其友人綽號「阿哲」
    之人，又豈敢甘冒風險而將數量250公克之愷他命委其「 查
    看」重任？
  (2)徵諸我國毒品危害防制條例對於運輸第三級毒品，依該法第
    4條第3項規定處5年以上有期徒刑，得併科新臺幣5百萬元以
    下罰金，刑責甚重，從事此運輸毒品者無不小心行事，以免
    事跡敗露而遭查緝，兼衡以本次運輸之數量不少，一旦闖關
    成功，獲利甚鉅等情觀之，姓名、年籍不詳之綽號「阿哲」
    男子既委被告乙○○代其「查看」，其當無不對被告乙○○
    告知所查看之物即係第三級毒品愷他命，並提醒被告乙○○
    注意防止遭警查緝之理。
  (3)參酌對被告甲○○所使用之「0000000000」行動電話門號進
    行側錄監聽，其中於95年10月16日15時33分55秒、同日17時
    37分16秒、同日17時41分38秒、同日18時08分13秒、同日20
    時11分37秒、同日20時23分02秒、同日20時25分1 秒、同日
    20時32分06秒、同日21時17分、同日21時19分08秒監錄得被
    告甲○○以「0000000000」與綽號「阿明」持用之友人之大
    陸地區「00000000000」（國際電話區域代碼：86） 電信號
    碼簡訊與對話內容：
    （對話內容，台語發音）
    綽號「阿明」：伊現在才從南部出
    發而已。
    被告甲○○：好，OK!好。
    綽號「阿明」：還要很久。
    被告甲○○：好，我在在那邊。
    綽號「阿明」：喔好啦！
    被告甲○○：嘿啊！嘿啊！
    綽號「阿明」：伊那個如果到了我再打電話跟你講一下。
    被告甲○○：好好。
    綽號「阿明」：到交流道那邊？還是到哪？
    被告甲○○：都可以啦，差不多在上次那邊我在附近而已，
                那個你要自己跟伊處理喔，了解嗎？
    綽號「阿明」：放心啦。
    被告甲○○：喔，好，OK！好。
    綽號「阿明」：那個都放心啦。
    被告甲○○：好。
    （簡訊內容）
    綽號「阿明」：「坐大巴．．．」
    被告甲○○：「．．．朋友幾點到呢」
    綽號「阿明」：「．．自家小孩的朋友」
    被告甲○○：「那好到了打給我」
    綽號「阿明」：「大概捌  半到交流道，老大是八堵  是八
                    股」
    被告甲○○：「八堵」
    綽號「阿明」：「老大有收到」
    （對話內容）
    綽號「阿明」：喂。
    被告甲○○：阿阿阿我趕回去好了。
    綽號「阿明」：怎樣喔，你在忙嗎？
    被告甲○○：就來少年那邊。
    綽號「阿明」：伊現在現7-11了。
    被告甲○○：啥？
    綽號「阿明」：伊在交流道下的7-11。
    被告甲○○：喔，我現在回去差不多20多分就到了。
    綽號「阿明」：20多分來回嗎？
    被告甲○○：沒，我到伊那邊。
    綽號「阿明」：到伊那邊喔，好。
    被告甲○○：嘿！
    綽號「阿明」：好！
    被告甲○○：阿阿阿要怎樣那個呢？到時候我看所在再跟你
                講是怎樣？
    綽號「阿明」：好阿，你看不然就是伊7-11，還是，伊沒開
                 車，伊坐計程車現在才到而已。
    被告甲○○：，喔，這樣喔。
    綽號「阿明」：嘿嘿，伊剛到，在7-11你看怎方便。
    被告甲○○：喔，好好，沒問題就對了。
    綽號「阿明」：放心啦！
    被告甲○○：我知道，好OK!
    綽號「阿明」：不然你就是走進買東西，包包放在垃圾桶邊
                 。
    被告甲○○：我知道意思，我趕回去9點前會到啦。
    綽號「阿明」：9點前，好。
    被告甲○○：好。
    （95年10月16日21時17分）
    被告甲○○：嘿！我到了。
    綽號「阿明」：嘿嘿。
    被告甲○○：不然你叫伊過對面，伊斜對面有一個公車亭這
               。
    綽號「阿明」：嘿，好。
    被告甲○○：好。
   （95年10月16日21時19分08秒）
    綽號「阿明」：喂！
    被告甲○○：有聯絡到嗎？是不是一個少年？
    綽號「阿明」：伊長的很洋氣。
    被告甲○○：嘿。
    綽號「阿明」：人英俊英俊少年啊。
    被告甲○○：嘿，這樣喔，叫什麼名字我叫伊？
    綽號「阿明」：叫什麼名字喔，小楊。
    被告甲○○：喔，好。
    綽號「阿明」：不用了，你不用喊伊，你就看伊走過來，伊
                 沒走過來嗎？
    被告甲○○：有啊有啊。
    綽號「阿明」：有走過來喔。
    被告甲○○：有。
    綽號「阿明」：有走過來，你旁邊沒人，東西就可以。
  (4)被告甲○○於原審準備程序時供稱：「我車停好及丙○○將
    東西放好後，我有打電話給阿明，我問他要拿東西的人穿什
    麼衣服，阿明告訴我要拿東西的那個人很洋氣很英俊，我跟
    阿明共通了一通或二通電話我忘記了， 約1分鐘左右我就看
    到對面有一位男子走過來，我心想就是這位男子要來拿東西
    ，因為我看到的這個男子跟阿明描述的一樣，我就準備開車
    離開，就被警察攔下來。」；丙○○於原審準備程序時稱：
    「我回車上後看到甲○○在打電話，打了一通電話，甲○○
    在問對方那個人穿什麼衣服，就看到一個人從對面馬路並從
    我們車頭走過去，那個人有走去垃圾桶旁，並蹲下來拿該包
    東西準備打開那包東西，因為我有將紙袋口折起來，那個人
    還沒打開警察就來了。」（見原審準備程序筆錄第3、6頁）
    ；被告甲○○於原審審判時復以證人身分結證稱：「（問：
    你當晚有無看到被告乙○○在現場出現？）有。」、「我在
    請丙○○將東西擺在公車站牌後，丙○○回到我車上時，我
    有用手機打電話給阿明，問阿明對方穿什麼衣服，這時我還
    沒有看到乙○○，我只記得阿明只告訴我對方很洋氣、很英
    俊並沒有告知我穿什麼衣服，我看到乙○○時以及之後都沒
    有再打電話與阿明確認」、「（問：當晚在現場查乙○○出
    現後他做了什麼事？）他從我駕駛的自小客車前方橫越，之
    後我就沒有再注意」、「（問：你在麥金路公車站停留的2
    分鐘時間，除了看到被告乙○○出現外，有無看到其他人？
    ）沒有。」（見原審96年8月30日審判筆錄第7、8、11頁）
    。被告丙○○於原審審判亦以證人身分結證稱：「（問：你
    在公車站牌前現場你有無看到被告乙○○？）有。」、「（
    問：你看到乙○○他在作何事？）我放好東西回車上時，就
    看到乙○○從對面家便利商店過馬路過來，從我們車頭前方
    走過去，我看他朝我放的手機盒的地點走過去，我看到他彎
    腰要打開裝手機盒的新光三越紙袋看，聽到甲○○駕駛座旁
    邊碰一聲，警察就來了。」、「（問：警察來之前乙○○是
    否已打開裝手機盒的新光三越紙袋？）還沒，但我有看到他
    手已經碰到紙袋了。當時新光三越紙袋袋口是直立並沒有反
    折也沒有用任何東西貼住或封口，乙○○當時已經彎腰手已
    經碰到紙袋的提把地方正要打開紙袋。」（ 見原審96年8月
    30日審判筆錄第19頁）。按以證人甲○○、丙○○與被告乙○○並不認識且無恩怨或糾紛，並無誣指乙○○而甘冒偽證
    罪責之動機及必要，又當時證人丙○○所在之位置距離其擺
    放之新光三越百貨公司手提紙袋之位置最近，視線最為清楚
    ，其稱「看到被告乙○○當時已經彎腰手已經碰到紙袋的提
    把地方正要打開紙袋」應堪採信，況且證人黃翊峰、翁瑋隆
    、張弘杰於原審審判時亦均到庭結證稱：「．．．我們是在
    甲○○、丙○○到達現場即已在現場埋伏，到達現場不久後
    甲○○的車才停在我們偵防車前面，當時我在偵防車上我親
    眼看到丙○○手提新光三越的紙袋到公車亭裡面東張西望，
    不久後就該紙袋放在地上，我當時下令所有埋伏人員按兵不
    動，等到乙○○從對面橫越馬路過來走到公車站牌附近，我
    們埋伏的三台車才將他們圍住，．．．」；「．．．在現場
    我有看到被告乙○○在便利商店隔壁的騎樓，當時騎樓的商
    店已經打烊燈光已經關閉，乙○○在用手講電話，並且四處
    觀望約十幾分鐘之久，乙○○邊講手機邊往對面的公車站牌
    走．．．」；「 第一個時段是停在甲○○車子的前方1百公
    尺左右，當時甲○○的車子尚未到現場，當時現譯台反應要
    來接貨的人已經快到八堵交流道了，我判斷來接貨的人是開
    車來，所以我就請翁瑋隆及另一名查緝員駱明聖到我車子左
    側對面車道，距離7-11商店50公尺左右監控有無可疑車輛接
    近，等了很久沒有發現可疑車輛，但發現被告乙○○就站在
    翁瑋隆所講的騎樓位置講手機、觀望非常可疑，當時我就用
    無線電通報黃翊峰暫時鎖定乙○○這個人，並問現譯台甲○○有無跟其他人聯絡的跡象，因為蒐證的器材都在我車上，
    所以我就移動車子，將車頭朝向乙○○正對面距離約兩個車
    道遠，因為交流道的車流量很大無法針對乙○○攝影蒐證，
    我有用無線電對黃翊峰提醒必須看到乙○○手有碰觸到紙袋
    ，我才能下令開始行動，所以開始行動前我還跟黃翊峰確認
    乙○○有無碰到紙袋，黃翊峰告知我乙○○已經有碰到紙袋
    ，我才用行動電話通知翁瑋隆開始行動，同時我與黃翊峰及
    其他的同仁就已經包圍被告3人。」（見原審96年8月30日審
    判筆錄第28、32、34頁）。雖然被告甲○○於本院審判時作
    證稱：（辯護人問案發當天，紙袋所在的位置、你停車的位
    置，及停車的旁邊有無車輛？）當時紙袋是放在垃圾桶的旁
    邊，就是照片上垃圾桶的左邊，當時垃圾桶旁停了一輛廂型
    車，紙袋放在箱型車、垃圾桶的中間，我當時與廂型車併排
    。（辯護人問當時由你駕駛座的位置，可否看到紙袋？）沒
    有辦法。（辯護人問丙○○是坐車子何處？）副駕駛座。（
    辯護人問當時由副駕駛座的位置，看紙袋的位置是否會受到
    廂型車的阻擋？）因為他坐的位置更靠近廂型車，所以視線
    上更會受到阻擋云云。核與被告甲○○本人、被告丙○○，
    及上開證人黃翊峰、翁瑋隆、張弘杰於原審所證述不相符合
    ，應屬事後迴護被告乙○○之詞，難採為被告乙○○有利之
    認定。故被告乙○○辯稱其是查看手機及其手並未觸碰到垃
    圾桶旁新光三越百貨公司手提紙袋云云，要屬卸飾之詞，殊
    無採。
四、綜合上述，被告等所辯核均不足採，本案事證明確，被告等
    如本判決事實欄所載之運輸毒品犯行，應堪以認定。
參、論罪科刑部分：
一、按毒品危害防制條例之運輸毒品罪，所稱之「運輸」係指轉
    運輸送而言，不以國外輸入國內或國內輸出國外者為限，其
    在「國內運送」者，亦屬之，至於運輸之動機、目的是否意
    在為己或為他人，運輸之方法為海運、空運、陸運或兼而有
    之，均非所問。至零星夾帶或短途持送者，雖得斟酌實際情
    形，依持有毒品罪論科，但仍以無運輸或販賣之意圖者為限
    （最高法院94年度台上字第2845號判決參照）。再所謂「運
    輸」，係指本於運輸意思而搬運輸送而言，倘其有此意圖者
    ，一有搬運輸送之行為犯罪即已成立，並非以運抵目的地為
    完成犯罪之要件。而運輸毒品罪，並不以兩地間毒品直接搬
    運輸送移轉存置於特定地點為限，其以迂迴、輾轉方法，利
    用不相同之運輸工具、方法，將特定之毒品移轉運送至終極
    目的地者，其各階段之運送行為，均不失為「運輸」行為之
    一種。又區別本罪之既遂與未遂，應以已否起運為準，既已
    起運，構成該罪之輸送行為即已完成，不以達到目的地為既
    遂條件（最高法院93年度臺上字第3018號判決意旨參照）。
    又愷他命係毒品危害防制條例第2條第2項第3款 所明定列管
    之第三級毒品， 被告甲○○、丙○○既已共同將約250公克
    之第三級毒品愷他命 自基隆市○○區○○路181之2號7樓租
    屋處拿取後， 以自小客車上起運至同市同路101號前公車站
    候車亭垃圾桶旁而為查獲，其行為自已合乎毒品危害防制條
    例第4條第1項所指之「運輸」既遂行為，是核被告甲○○、
    丙○○所為，係犯毒品危害防制條例第4條第3項之運輸第三
    級毒品罪。被告甲○○、丙○○就上開犯行間有犯意聯絡、
    行為分擔，均屬共同犯。又被告甲○○、丙○○共同運輸第
    三級毒品愷他命前後持有毒品愷他命之低度行為，應為運輸
    之高度行為所吸收，不另論罪。至被告乙○○既已自南部北
    上且於到達約定之地點正準備接運而手已碰觸到上開裝有約
    250公克第三級毒品愷他命之新光三越百貨公司手提紙袋 ，
    然畢竟尚未起運，係其行為應屬著手運輸而未遂。是核被告
    乙○○所為，係犯毒品犯毒品危害防制條例第4條第3項、第
    6項之運輸第三級毒品罪未遂罪，並依刑法第25條第2項之定
    ，減輕其刑。
二、原審因認被告罪證明確，引用毒品危害防制條例第4條第3項
    、第6項、第19條第1項，刑法第11條、第25條第2項、 第28
    條，刑法第38條第1項第1款之規定。並審酌被告運輸第三級
    毒品愷他命，助長販賣毒品風氣，並戕害他人之身心，助長
    毒品交易熱度，使人沉迷於毒癮，無法自拔，輕則戕害身心
    ，重則引發各種犯罪，實為多種犯罪之源頭，對社會治安有
    相當程度影響所生之危害，兼及被告犯後又矢口否認犯行，
    顯無悔意及被告乙○○之行為屬未遂應依法減輕其刑等一切
    情狀，分別量處甲○○有期徒刑5年8月、被告丙○○有期徒
    刑5年4月、被告乙○○有期徒刑2年8月，以資懲儆。並認毒
    品危害防制條例第2條第2項規定，毒品依其成癮性、濫用性
    及對社會危害性分為四級，並就製造、運輸、販賣、意圖販
    賣而持有、以非法方法使人施用、引誘他人施用及轉讓等不
    同品項毒品之行為，分別定其處罰。至施用或持有第三、四
    級毒品，因其可罰性較低，故予除罪化，僅就施用及持有第
    一、二級毒品科以刑罰。惟鑑於第三、四級毒品均係管制藥
    品，特於同條例第11條之1明定無正當理由， 不得擅自持有
    ；第18條第1項後段復規定查獲之第三、四級毒品， 無正當
    理由而擅自持有者，沒入銷燬之。從而，依同條例第18條第
    1項後段應沒入銷燬之毒品，專指查獲之施用、持有第三 、
    四級毒品而言；倘係查獲之製造、運輸、販賣、意圖販賣而
    持有、以非法方法使人施用、引誘他人施用或轉讓之第三、
    四級毒品，既屬同條例相關法條明文規定處罰之犯罪行為，
    即非該條項應沒入銷燬之範圍。 又同條例第19條第1項所定
    「供犯罪所用或因犯罪所得之物」，係指犯第4條至第9條、
    第12條、第13條或第14條第1項、第2項之罪所用或所得之物
    ，不包括毒品本身在內，自不得為第三、四級毒品之沒收依
    據。同條例對於查獲之製造、運輸、販賣、意圖販賣而持有
    、以非法方法使人施用、引誘他人施用及轉讓第三、四級毒
    品之沒收，並無特別規定，如其行為已構成犯罪，則該毒品
    即屬不受法律保護之違禁物，應回歸刑法之適用，依刑法第
    38條第1項第1款之規定沒收之（最高法院95年度台上字第91
    1號判決可資參照）。查本案扣案之白色粉末5包，依內政部
    警政署刑事警察局95年11月2日 刑鑑字第0950157297號鑑定
    書（見偵查卷第132頁）記載：送驗證物(一) 編號01，Ｋ他命
    （共毛重251.6公克，淨重249.5公克），3包： 本局另分別
    編號1-1至1-3。(二)編號02，Ｋ他命（共毛重33.3公克，淨重
    31.9公克），2包：本局另分別予以編號2-1及2-2（ 依內政
    部警政署刑事警察局96年10月2日刑鑑字第0960139308號 、
    96年10月26日刑鑑字第0960159839號鑑定書分別記載：編號
    1驗前總毛重34.44公克，包裝塑膠袋重約2.63公克，取0.29
    公克鑑定用罄，總餘31.52公克，檢出三級毒品愷他命（Ket
    -amine，又稱Ｋ他命）成分，測得純度約91%。編號2驗毛重
    1.56公克，包裝塑膠袋重1.17公克，取0.10公克鑑定用罄，
    總餘0.29公克，檢出三級毒品愷他命（Ketamine，又稱Ｋ他
    命）成分，純度約92%），經檢視均為白色粉末， 外觀型態
    均相似，隨機抽取編號1-1鑑定，驗前總毛重287.58公克 ，
    包裝塑膠袋總重約7.01公克，編號1-1：淨重100.39公克 ，
    取0.24公克鑑定用罄，餘100.15公克。檢出三級毒品「愷他
    命」（Ketamine，又稱Ｋ他命）成分，純度約79 % ， 併同
    難以析離之包裝袋5只，應整體視為查獲之第三級毒品， 依
    前開判決意旨均應依刑法第38條第1項第1款規定，宣告沒收
    之（蓋無論以何種方式分離包裝袋與其內裝之毒品，包裝袋
    內均會有極微量毒品殘留， 故上述包裝袋5只應整體視為查
    獲之第三級毒品，一併依前揭規定宣告沒之，參見最高法院
    95年度臺上字第3739號、第7354號判決）。至於新光三越百
    貨公司手提紙袋1只、行動電話精緻配件盒1只、 電子磅秤1
    組、湯匙1支，係被告甲○○用以分裝250公克愷他命及用以
    包裹毒品，防其祼露、潮濕及便於攜帶所用，與分別內插00
    000000000、0000000000、 0000000000號門號SIM卡各1枚之
    國際牌、wini牌、Nokia牌行動電話各1支，均分別係被告甲○○、丙○○及乙○○所有供犯本罪所用之物，應依毒品危
    害防制條例第19條第1項之規定，宣告沒收之。 至另查扣之
    小型電子磅秤1個、夾鏈袋100只，均非屬違禁物，且無積極
    證據證明係被告所有，供其犯本罪所用之物，而扣案之現金
    及內插0000000000、0000000000 SIM卡各1枚之Nokia牌行動
    電話各1具，雖分係被告甲○○及被告乙○○所有， 惟亦均
    無積極證據證明係其等供犯本罪所用之物，爰不予以沒收之
    宣告，另鑑驗所耗損之第三級毒品愷他命，既已滅失，亦不
    另為沒收之諭知，併予敘明。核其認事用法，尚無不合，量
    刑亦稱妥適，上訴人即被告等上訴意旨仍執前詞，均否認犯
    罪，指摘原判決不當，請求撤銷改判，並無理由，上訴應予
    駁回。
據上論斷，應依刑事訴訟法第368條，判決如主文。
本案經檢察官鄭龍照到庭執行職務。
中    華    民    國    97    年    5    月    15     日
                  刑事第４庭  審判長法  官  沈宜生
                                    法  官  鄭水銓
                                    法  官  周煙平
以上正本證明與原本無異。
如不服本判決，應於收受送達後十日內向本院提出上訴書狀，其
未敘述上訴之理由者並得於提起上訴後十日內向本院補提理由書
（均須按他造當事人之人數附繕本）。
                                    書記官蕭麗珍
中    華    民    國    97    年    5     月    21    日
附錄：本案論罪科刑法條
毒品危害防制條例第4條第3項、第6項
製造、運輸、販賣第一級毒品者，處死刑或無期徒刑；處無期徒
刑者，得併科新臺幣1千萬元以下罰金。
製造、運輸、販賣第二級毒品者，處無期徒刑或7年以上有期徒
刑，得併科新臺幣7百萬元以下罰金。
製造、運輸、販賣第三級毒品者，處 5 年以上有期徒刑，得併科
新臺幣 5 百萬元以下罰金。
製造、運輸、販賣第四級毒品者，處3年以上10年以下有期徒刑
，得併科新臺幣3百萬元以下罰金。
製造、運輸、販賣專供製造或施用毒品之器具者，處1年以上7年
以下有期徒刑，得併科新臺幣1百萬元以下罰金。
前五項之未遂犯罰之。


司法院資訊處製作；財團法人民間司法改革基金會備份。
